臺灣基隆地方法院刑事判決　　　　　　　　　　　　　　九十一年度自字第一四號
　　自　訴　人　聖堂交通有限公司
　　代　表　人　丙○○
　　被　　　告　甲○○
　　被　　　告　乙○○
右列被告等因詐欺案件，經自訴人提起自訴，本院判決如左：
    主  文
甲○○、乙○○均無罪。
    理  由
一、自訴意旨略以：被告甲○○、乙○○於民國九十年十二月十四日至自訴人營業處
    所，以租送方式承租車號一四九─ＬＥ營業小客車一輛，約定被告應支付頭期款
    新台幣 (下同)三萬元，每日租金八百五十元，租金每十日繳交一次，租送期間
    自九十年十二月十四日至九十三年十一月十四日止，計三年，詎被告迄今未繳交
    分期之頭款及租金，且租送期間駕駛上開營業小客車交通違規罰單亦不繳納，又
    占用該車不返還，另被告又以詐騙之手法向自訴人騙取現金八千元亦未償還。被
    告以租送營業小客車為幌致自訴人陷於錯誤而交付車輛，因認被告涉有刑法第三
    百三十九條第一項之詐欺罪嫌云云。
二、按犯罪事實應依證據認定，無證據不得推定其犯罪事實；又不能證明被告犯罪者
    ，應諭知無罪之判決，刑事訴訟法第一百五十四條、第三百零一條第一項分別定
    有明文。又事實之認定，應憑證據，如未能發現相當證據，或證據不足以證明，
    自不能以推測或擬制之方法，為裁判基礎；且認定不利於被告之事實須依積極證
    據，苟積極證據不足為不利於被告事實之認定時，即應為有利於被告之認定；另
    認定犯罪事實所憑之證據，雖不以直接證據為限，間接證據亦包括在內，然而無
    論直接證據或間接證據，其為訴訟上之證明，須於通常一般之人均不致有所懷疑
    ，而得確信其為真實之程度者，始得據為有罪之認定，倘其證明尚未達到此一程
    度，而有合理之懷疑存在而無從使事實審法院得有罪之確信時，即應由法院為諭
    知被告無罪之判決（最高法院四十年台上字第八六號、三十年台上字第八一六號
    、七十六年台上字第四九八六號判例可資參照）。再按，刑法第三百三十九條第
    一項詐欺罪之成立，以意圖為自己或第三人不法之所有，以詐術使人將本人或第
    三人之物交付為要件，所謂以詐術使人交付，必須被詐欺人因其詐術而陷於錯誤
    ，若其所用方法，不能認為詐術，亦不致使人陷於錯誤，即不構成該罪。
三、本件自訴人自訴被告甲○○、乙○○詐欺，係以被告無資力竟仍以租送營業小客
    車及向自訴人借貸為詐術，致使自訴人陷於錯誤而交付車號一四九─ＬＥ營業小
    客車及現金，嗣被告未依約繳納頭期款及分期租金，又未返還借貸之八千元為主
    要論據。訊據被告甲○○、乙○○對向自訴人承租車號一四九─ＬＥ營業小客車
    、借貸八千元與未繳納頭期款、分期租金及交通違規罰單等之事實固坦承屬實，
    惟均堅決否認有何詐欺犯行，一致辯稱：自訴人與被告訂立營業小客車租賃合約
    時即已知悉渠等經濟情況不佳，被告無法繳納頭期款，自訴人仍交付上開營業小
    客車供被告營業，並另借貸八千元俾清償被告乙○○因生產積欠醫院之醫療費用
    ，渠等因負擔小孩出生之醫療、生活費用及繳納房租，致無力償還租金及欠款，
    渠等並無詐欺之不法意圖等語。
四、本院依職權函查被告乙○○生產就診之吳俊杰婦產科診所有關乙○○生產及醫療
    費用生產情形，經函復以：乙○○於九十年十月十八日於該診所以剖腹產產下一
    女嬰，乙○○於同年十月二十五日繳清三萬四千四百五十元生產費用後，將新生
    兒託診所寄養即失去聯絡，未繳費達二個多月，迄九十一年二月二十七日才繳清
    托嬰費用六萬八千餘元，目前無欠款等情，有該函附卷可稽，是被告辯稱因經濟
    情況不佳又須繳納生產費用，故無法支付租借營業小客車頭期款及分期款，並無
    詐欺之不法意圖等語，已非無據。況查，自訴人代表人丙○○因偶然間乘座被告
    甲○○所駕駛之計程車，知悉甲○○所駕駛之計程車係向他人承租，故向甲○○
    表示如欲買車可洽自訴人，嗣被告二人與自訴人訂立營業小客車租賃合約時，均
    曾出示本人真實國民身分證之事實，業據丙○○陳述在卷 (見九十一五月二十八
    日訊問筆錄)，丙○○另陳稱：訂立營業小客車時同意被告暫不用支付車款之真
    意係因知悉被告經濟狀況不好，且須支付生小孩的費用，所以才同意不用付頭期
    款，且還借錢給被告等語 (見九十一年六月十一日訊問筆錄)。是自訴人與被告
    之租車交易係來自於自訴人代表人，並非被告主動要約，且訂約時被告二人均出
    示真實國民身分證並表明無資力支付頭期款，尚難認被告有何施用詐術之行為，
    而自訴人知悉被告無資力猶同意交付車輛，甚而借錢予被告，亦難認係被告施用
    詐術所致。
五、綜上，本件純屬債權債務之民事糾葛至明，尚與刑責無涉，應循民事訴訟途徑以
    資解決。此外，復查無其他積極證據足認被告二人有自訴人所指之詐欺犯嫌，自
    難因被告等有債務不履行之事實，據為不利被告犯罪之事實之認定，依照首開說
    明，應為無罪之諭知。
據上論斷，應依刑事訴訟法第三百四十三條、第三百零一條第一項，判決如主文。
本案經檢察官熊南彰到庭執行職務。
中      華      民      國    九十一    年      九      月    二十五    日
                                        臺灣基隆地方法院刑事第二庭
                                            審判長法  官  邱 志 平
                                                  法官  王 翠 芬
                                                  法  官  劉 桂 金
右正本證明與原本無異。
對於本件判決如有不服，應於收受送達後十日內，向本院提出上訴書狀，上訴於臺灣
高等法院，並按他造當事人之人數附具繕本。
                                                  書記官  陳 玲 誼
中      華      民      國    九十一    年      九      月    二十七    日
